公務員懲戒委員會議決書          100 年度鑑字第 12065  號
被付懲戒人  林正源
            羅國粹
            王一明
            吳文賢
上列被付懲戒人等因違法失職案件經新北市政府送請審議本會議
決如下
    主  文
林正源、羅國粹、王一明各降壹級改敘。
吳文賢記過貳次。
    事  實
一、新北市政府移送意旨：
（一）被付懲戒人等分別為本府警察局刑事警察大隊配置淡水分
      局小隊長林正源、偵查佐羅國粹與警員王一明及汐止分局
      警員吳文賢，經查渠等前於淡水分局服務期間，於 99 年
      8 月 11 日 12 時 30 分及同日 14 時許偵辦潘逸華等 3
      人涉嫌毒品危害防制條例案件，分別持臺灣士林地方法院
      法官簽發之搜索票，在原臺北縣蘆洲市○○路 194  號 7
      樓及林口鄉○○路○  段 285  號 14 樓之 2  等處執行
      搜索，搜獲毒品等物，同日 15 時許以現行犯逮捕潘嫌等
      3 人帶回淡水分局偵查隊，歷經製作詢問筆錄、彙整扣案
      證物等程序後，準備解送臺灣士林地方法院檢察署時，被
      付懲戒人林正源、王一明、羅國粹等屬同一偵查小隊，本
      應共同戒護潘嫌等，以避免發生人犯脫逃之危險，渠等卻
      未依人犯戒護相關規定，竟將潘嫌等人帶至偵查隊長辦公
      室後面空間而未銬於指定處或留置位置，又未依警械槍枝
      續用、保管相關規定分別將其持用之警用 90 手槍編號「
      TVA-8354」、「TVA-7567」、「TVA-3739」各 1  支、子
      彈 20 發、彈匣 2  個繳回槍械庫，反將上開槍枝放置於
      被付懲戒人林正源辦公桌右邊第二抽屜內，渠等忙於文書
      遞送、處理等事務，疏未注意渠等所負看守依法逮捕之人
      之職責，僅委由被付懲戒人吳文賢一人看管，是被付懲戒
      人等 4  人，本應注意潘嫌動靜，以避免發生人犯脫逃之
      危險，且依當時客觀情狀並無任何不能注意之情形，竟於
      執行職務時，不慎因忙於製作公文，疏未注意，致潘嫌有
      機可乘，徒手開啟被付懲戒人林正源上開放置警槍之辦公
      室抽屜，拿取抽屜內之警用配槍編號「TVA-3739」1 把、
      彈匣 1  個、子彈 7  發等物，於同日 21 時 50 分許開
      槍並與淡水分局值班員警發生槍戰後自大門脫逃，嗣經原
      臺北縣政府警察局刑事警察大隊鑑識中心會同淡水分局鑑
      識組員進行現場沿途勘查，於路旁車底尋獲遭丟棄之警用
      「TVA-3739」配槍 1  把，迄同年 8  月 19 日，在臺北
      市中山區○○○路○  段 41 號晶華酒店內拘捕潘嫌到案
      ，全案經該分局移送偵辦。
（二）本案被付懲戒人等涉及刑事責任部分，案經淡水分局移請
      臺灣士林地方法院檢察署偵辦，被付懲戒人等對於上開犯
      罪事實坦承不諱，核被付懲戒人觸犯刑法第 163  條第 2
      項公務員過失致依法逮捕之人脫逃罪嫌，該罪係屬刑事訴
      訟法第 376  條第 1  款所列之輕微案件，嗣經該署檢察
      官審酌被付懲戒人係因執行公務之疏失觸犯前開罪行，事
      後亦能將脫逃犯嫌緝獲，深知反省檢討，態度良好，而能
      坦然面對，而予以不起訴處分確定。被付懲戒人林正源、
      羅國粹等因本案將槍彈置放於辦公室抽屜，違反規定致衍
      生不良結果，業經核布各記過一次，被付懲戒人王一明於
      執行公務時，槍彈遭竊遺失，情節重大，經核布記一大過
      在案，併予陳明。
（三）被付懲戒人等觸犯公務員過失致依法逮捕之人脫逃之罪嫌
      ，案經臺灣士林地方法院檢察署檢察官審酌該案係屬刑事
      訴訟法第 376  條第 1  款所列之輕微案件等情事，而予
      以不起訴處分確定在案，被付懲戒人違法、失職之情事堪
      可認定，爰依公務員懲戒法第 2  條及第 19 條規定，移
      請審議。
（四）證據（均影本）：
      1.臺灣士林地方法院檢察署檢察官 100  年 2  月 25 日
        99  年度偵字第 11791  號不起訴處分書。
      2.臺灣士林地方法院檢察署 100  年 5  月 18 日士檢清
        治 99 偵 11791  字第 14208  號函。
二、被付懲戒人林正源申辯意旨：
（一）申辯人於 99 年 8  月 10 日於淡水分局擔服值班勤務（
      9 時-9  時、24  小時勤務），按例本應於翌（11）日上
      午 9  時下班返家休息至下午 16 時始服勤務上班，因當
      時身為刑事警察，職司分局刑案績效爭取，在榮譽心與責
      任感驅使下，於下班後責無旁貸主動與同為被付懲戒人偵
      查佐羅國粹、王一明 2  人，加班至原臺北縣蘆洲市○○
      路 194  號 7  樓與林口鄉○○路○  段 285  號 14 樓
      之 2  執行搜索，搜獲毒品等物，並依現行犯將潘逸華等
      3 人帶返隊偵辦，然因本案係本分局報請地檢署指揮偵辦
      之案件，案例因需補強證據所以人犯之移送需承辦員警自
      行解送至地檢署（一般案件由警備隊派員解送），故返隊
      後將槍械與子彈卸下分離置於抽屜後上鎖（因解送人犯需
      攜帶槍械），於警詢偵辦完竣後至隊長辦公室送批公文時
      ，竟遭同為被付懲戒人偵查佐吳文賢（9 時下班後未前往
      執行搜索返家休息，16  時返回駐地上班，案發後未受行
      政處分）看管下之犯嫌潘逸華竊取鑰匙打開抽屜裝填子彈
      7 發，奪走警槍開槍脫逃，並於同年 8  月 19 日在臺北
      市中山區○○○路○  段 41 號晶華酒店內拘捕潘嫌到案
      ，本案過失縱放人犯罪部分，業經臺灣士林地方法院檢察
      署何主任檢察官祖舜以 99 年度偵字第 11791  號不起訴
      處分確定。
（二）申辯人在案發後，因連帶處分為原臺北縣政府警察局發布
      行政處分記小過三次，申辯人深感發生此事讓機關蒙羞，
      然 1  年餘工作上仍舊積極為維護社會治安獻上心力，未
      曾惰勤，99  年下半年度及 100  年上半年度績效刑事績
      分為新北市的第 2  名。希冀諸位委員能列入懲戒之考量
      ，從寬審議。
三、被付懲戒人羅國粹申辯意旨：
（一）申辯人任職於淡水分局偵查隊，在職期間恪遵職守，從未
      逾越良知，本著公務人員知法、守法之精神，全心戮力於
      治安維護工作上，在職期間謹守工作份際，全力為團隊爭
      取刑案績效，於 99 年 8  月 10 日於淡水分局擔服值班
      勤務（9 時-9  時、24  小時勤務），按例本應於翌（11
      ）日上午 9  時下班返家休息至下午 16 時始上班，因當
      時身為刑事警察，職司分局刑案績效爭取，在榮譽心與責
      任感驅使下，於下班後責無旁貸主動與同為被付懲戒人小
      隊長林正源、偵查佐羅國粹加班至原臺北縣蘆洲市○○路
      194 號 7  樓與林口鄉○○路○  段 285  號 14 樓之 2
      執行搜索，搜獲毒品等物，並依現行犯將潘逸華等 3  人
      帶返隊偵辦，然因本案係本分局報請地檢署指揮偵辦之案
      件，案例因需補強證據所以人犯之移送需承辦員警自行解
      送至地檢署（一般案件由警備隊派員解送），故返隊後將
      槍械與子彈卸下分離置於小隊長林正源抽屜後上鎖（因解
      送人犯需攜帶槍械），於警詢偵辦完竣後至隊長辦公室送
      批公文時，竟遭同為被付懲戒人偵查佐吳文賢（9 時下班
      後未前往執行搜索返家休息，16  時返回駐地上班，案發
      後未受行政處分）看管下之犯嫌潘逸華竊取鑰匙打開抽屜
      裝填子彈 7  發，奪走警槍開槍脫逃，並於同年 8  月
      19  日在臺北市中山區○○○路○  段 41 號晶華酒店內
      拘捕潘嫌到案，本案過失縱放人犯罪部分，業經臺灣士林
      地方法院檢察署何主任檢察官祖舜以 99 年度偵字第 
      11791 號不起訴處分確定。
（二）被付懲戒人小隊長林正源、偵查佐羅國粹、警員王一明【
      原任偵查佐】、警員吳文賢【原任偵查佐】等 4  人係屬
      同小隊，當小隊有查獲任何刑案嫌疑人時，小隊長林正源
      負責案件偵辦方向以求案件移送完整性，並由申辯人偵查
      佐羅國粹、警員王一明製作筆錄、移送書、解送人犯報告
      書、文書整理等相關事項，警員吳文賢僅負責戒護人犯及
      人犯指紋照相事項，相互配合達 1  年多之久，本案偵辦
      時仍依上記陳述辦理，當時申辯人偵查佐羅國粹將移送卷
      宗送至勤務中心用印時，亦向小隊長林正源報告後才離開
      辦公處所，且明確聽見小隊長林正源多次向警員吳文賢表
      示人犯要戒護好，事後依辦公處所【案發現場】顯示，警
      員吳文賢放任潘嫌隨意走動，上記陳述可依小隊長林正源
      、偵查佐羅國粹、警員吳文賢等 3  人之警詢筆錄及監視
      錄影畫面可為佐證。
（三）申辯人偵查佐羅國粹乞盼諸位委員給申辯人傾訴之機會，
      僅存一絲希望，懇請諸位委員體恤鑒察，銘感五內。
四、被付懲戒人王一明申辯意旨：
（一）申辯人於 99 年 8  月 10 日於淡水分局擔服值班勤務（
      9 時-9  時、24  小時勤務），按例本應於翌（11）日上
      午 9  時下班返家休息至下午 16 時始服勤務上班，因當
      時身為刑事警察，職司分局刑案績效爭取，在榮譽心與責
      任感驅使下，於下班後責無旁貸主動與同為被付懲戒人小
      隊長林正源、偵查佐羅國粹加班至原臺北縣蘆洲市○○路
      194 號 7  樓與林口鄉○○路○  段 285  號 14 樓之 2
      執行搜索，搜獲毒品等物，並依現行犯將潘逸華等 3  人
      帶返隊偵辦，然因本案係本分局報請地檢署指揮偵辦之案
      件，案例因需補強證據所以人犯之移送需承辦員警自行解
      送至地檢署（一般案件由警備隊派員解送），故返隊後將
      槍械與子彈卸下分離置於小隊長林正源抽屜後上鎖（因解
      送人犯需攜帶槍械），於警詢偵辦完竣後至隊長辦公室送
      批公文時，竟遭同為被付懲戒人偵查佐吳文賢（9 時下班
      後未前往執行搜索返家休息，16  時返回駐地上班，案發
      後未受行政處分）看管下之犯嫌潘逸華竊取鑰匙打開抽屜
      裝填子彈 7  發，奪走警槍開槍脫逃，並於同年 8  月
      19  日在臺北市中山區○○○路○  段 41 號晶華酒店內
      拘捕潘嫌到案，本案過失縱放人犯罪部分，業經臺灣士林
      地方法院檢察署何主任檢察官祖舜以 99 年度偵字第
      11791 號不起訴處分確定。
（二）申辯人在警界常年績效掛帥，且 36 小時未休息偵辦案件
      情形下，案發後申辯人因警槍遭竊，為原臺北縣政府警察
      局發布行政處分記大過一次（詳如北縣警人字第
      0990159748  號令），申辯人深感發生此事讓機關蒙羞、
      長官受累、有負民眾對警察之期望，遂於 99 年 8  月
      20  日而主動繕打報告自願由偵查佐（第十序列）降調派
      出所員警（第十一序列），並於同年 9  月 14 日調派淡
      水分局竹圍派出所服務迄今，申辯人從警至今奉公守法，
      期間莫不戰戰兢兢、警惕自勵，惟本案經移送懲戒，但申
      辯人仍勇於任事未因噎廢食，自調派出所警員迄今除擔服
      共同勤務外，仍於勤務時查獲通緝犯 10 名與竊盜、賭博
      、毒品等案件積極為維護社會治安獻上心力，希冀諸位委
      員能列入懲戒之考量，從寬審議。
（三）證據（均影本）：
      1.臺北縣政府警察局 99 年 10 月 5  日北縣警人字第
        0990159748  號令。
      2.臺北縣政府警察局淡水分局 99 年 11 月 4  日北縣警
        淡人字第 0990036159 號令。
      3.銓敘部 99 年 11 月 5  日部特三字第 0993270264 號
        函。
    理  由
一、本會檢同移送書繕本及附件，通知被付懲戒人吳文賢於文到
    10  日內提出申辯書，已於 100  年 8  月 26 日送達，有
    送達證書在卷可稽，茲已逾期，無正當理由未據申辯，爰依
    公務員懲戒法第 23 條規定逕為議決。
二、被付懲戒人林正源、羅國粹分別係新北市（改制前臺北縣）
    政府警察局淡水分局（以下簡稱淡水分局）偵查隊小隊長、
    偵查佐，被付懲戒人王一明、吳文賢於調任新職前亦均係淡
    水分局警員（按王一明於 99 年 9  月 27 日調任淡水分局
    竹圍派出所警員；吳文賢於 99 年 8  月 31 日調任汐止分
    局警員），被付懲戒人等 4  人任職淡水分局期間，於 99
    年 8  月間，因臺灣士林地方法院檢察署（下簡稱士林地檢
    署）檢察官偵辦潘逸華、何正吉、潘鳳萍等涉犯毒品危害防
    制條例案件，於 99 年 8  月 11 日 12 時 30 分及同日
    14  時許，分別持臺灣士林地方法院法官簽發之搜索票在臺
    北縣蘆洲市（現已改制為新北市蘆洲區○○○路 194  號 7
    樓及臺北縣林口鄉（現已改制為新北市林口區○○○路○
    段 285  號 14 樓之 2  等處執行搜索，搜獲毒品等物，同
    日 15 時許以現行犯逮捕潘逸華等 3  人帶回淡水分局偵查
    隊，歷經製作詢問筆錄、彙整扣案證物等程序後，準備解送
    士林地檢署時，被付懲戒人林正源、王一明、羅國粹屬同一
    偵查小隊，本應共同戒護潘逸華等，以避免發生人犯脫逃之
    危險，卻未依人犯戒護相關規定，將潘逸華等人帶至偵查隊
    長辦公室後面空間而未銬於指定處或留置位置，又未依警械
    槍枝續用、保管相關規定分別將其警用 90 手槍編號「TVA-
    8354」、「TVA-7567」、「TVA-3739」各 1  把、子彈 20
    發、彈匣 2  個繳回槍械庫，反將槍械放至被付懲戒人林正
    源辦公桌右邊第二抽屜內，被付懲戒人林正源、王一明、羅
    國粹等忙於文書遞送、處理等事務，疏未注意其等所負看守
    依法逮捕之人之職責，僅委由被付懲戒人吳文賢一人看管，
    是被付懲戒人林正源、王一明、羅國粹、吳文賢等 4  人本
    均應注意潘逸華動靜，以避免發生人犯脫逃之危險，且依當
    時客觀情狀並無任何不能注意之情形，竟於執行職務時，不
    慎因忙於製作公文，疏未注意，致潘逸華有機可乘，徒手開
    啟被付懲戒人林正源上開放置警槍之辦公桌抽屜，拿取抽屜
    內之警用配槍「TVA-3739」1 把、彈匣 1  個、子彈 7  發
    等物，於同日 21 時 50 分許開槍並與淡水分局值班員警發
    生槍戰後自大門口脫逃，嗣經改制前臺北縣政府警察局刑警
    大隊鑑識中心會同淡水分局鑑識組員進行現場沿途勘查，於
    路旁車底尋獲遭丟棄之警用「TVA-3739」配槍 1  把，迄同
    年 8  月 19 日，在臺北市中山區○○○路○  段 41 號晶
    華酒店內拘獲潘逸華。案經士林地檢署檢察官指揮淡水分局
    偵辦結果，認被付懲戒人等 4  人所為，係犯刑法第 163  
    條第 2  項之公務員過失致依法逮捕之人脫逃罪。該罪係屬
    刑事訴訟法第 376  條第 1  款所列最重本刑 3  年以下有
    期徒刑、拘役或專科罰金之案件，念被付懲戒人林正源、王
    一明、羅國粹等擔服搜索、逮捕勤務後，忙於解送人犯相關
    文書製作、遞送，被付懲戒人吳文賢於偵查隊執勤時，因其
    他同仁繁忙配合看管潘逸華，致獨自負責戒護，始生憾事，
    其等雖有過咎，惟無惡性，且庭訊態度良好，能坦然面對，
    案發後 8  日，即速彌過錯而將潘逸華拘獲到案，其等過失
    亦已經受行政懲處在案，是基於刑罰規過遷善之謙抑性目的
    ，自當予以被付懲戒人等自新機會，參酌刑法第 57 條各款
    所列事項，認以不起訴之處分為適當，於 100  年 2  月
    25  日，依職權為不起訴處分確定在案。
    以上事實，有士林地檢署 99 年度偵字第 11791  號檢察官
    不起訴處分書、100 年 5  月 18 日士檢清治 99 偵 11791
    字第 14208  號敘明不起訴處分確定函等影本在卷可按。被
    付懲戒人林正源、羅國粹、王一明等 3  人所為之申辯，均
    不否認上情，僅請求從輕議處，至於渠等 3  人所為如事實
    欄之申辯及提出之證據，均僅足供審酌處分輕重之參考，不
    得執為免責之論據，被付懲戒人吳文賢又未為任何申辯，是
    被付懲戒人等 4  人之違失事證，已臻明確。核渠等 4  人
    所為，除犯刑法外，並有違公務員服務法第 5  條及第 7
    條所定，公務員應謹慎及執行職務，應力求切實之旨，均應
    依法酌情議處。爰審酌被付懲戒人林正源、羅國粹、王一明
    等 3  人未依規定妥善保管配槍致人犯奪槍，於脫逃時並開
    槍，渠等 3  人此部分違失情節非輕暨被付懲戒人等 4  人
    因過失致人犯脫逃等一切情狀，為如主文所示之懲戒處分。
    至於被付懲戒人林正源、羅國粹、王一明等 3  人雖因本事
    件，經主管長官為行政懲處之處分（林正源、羅國粹各記過
    1 次、王一明記大過 1  次），惟依稽核公務員懲戒處分執
    行辦法第 6  條「同一事件經主管長官已為處分後，復移送
    公務員懲戒委員會審議者，其原處分失其效力。」之規定，
    自不生同一事件併為行政懲處及懲戒處分之問題，併予敘明
    。
據上論結，被付懲戒人林正源、羅國粹、王一明、吳文賢均有公
務員懲戒法第 2  條各款情事，應受懲戒，爰依同法第 24 條前
段、第 9  條第 1  項第 3  款、第 5  款、第 13 條、第 15
條議決如主文。
中    華    民    國   100    年    9     月    16    日
                    公務員懲戒委員會
                          主席委員長  謝  文  定
                              委  員  朱  瓊  華
                              委  員  洪  政  雄
                              委  員  林  開  任
                              委  員  許  國  宏
                              委  員  張  連  財
                              委  員  林  堭  儀
                              委  員  楊  隆  順
                              委  員  黃  水  通
                              委  員  沈  守  敬
                              委  員  彭  鳳  至
以上正本證明與原本無異。
中    華    民    國   100    年    9     月    16    日
                              書記官  陳  玲  憶